【裁判字號】    99,交聲,243
【裁判日期】    990330
【裁判案由】    違反道路交通管理處罰條例聲明異議
【裁判全文】
臺灣桃園地方法院交通事件裁定         99年度交聲字第243號
原處分機關  交通部公路總局新竹區監理所中壢監理站
異  議  人  甲○○
即受處分人
上列異議人即受處分人因違反道路交通管理處罰條例案件，對於
交通部公路總局新竹區監理所99年2 月11日所為之處分（原處分
案號：壢監裁字第裁53-Z00000000號），聲明異議，本院裁定如
下：
    主  文
原處分撤銷。
甲○○汽車駕駛人，駕駛汽車經測試檢定酒精濃度超過規定標準
，應處罰鍰萬肆仟伍佰元，吊扣小型車普通駕駛執照拾貳個月
及接受道路交通安全講習。
    理  由
一、按汽車駕駛人飲用酒類後其吐氣所含酒精濃度超過每公升0.
    25毫克以上者，不得駕車，道路交通安全規則第114 條第2
    款規定甚明。而汽車駕駛人，駕駛汽車經測試檢定酒精濃度
    超過規定標準者，處新臺幣（下同）一萬五千元以上六萬元
    以下罰鍰，並當場移置保管該汽車及吊扣其駕駛執照一年；
    因而肇事致人受傷者，並吊扣其駕駛執照二年；致人重傷或
    死亡者，吊銷其駕駛執照，並不得再考領。且汽車駕駛人，
    有第35條第1 項規定之情形者，應接受道路交通安全講習，
    道路交通管理處罰條例第35條第1 項第1 款、第24條第1 項
    第2 款亦有明文。
二、原處分意旨略以：異議人即受處分人（下稱異議人）甲○○
    於民國99年1 月31日上午6 時46分許，駕駛車牌號碼W7-837
    1 號自小客車上路，行經國道三號北上72公里處時，經內政
    部警政署國道公路警察局第六警察隊員警攔停後進行呼氣酒
    精濃度測試，當場測得其呼氣酒精濃度達每公升0.43毫克，
    已逾規定不得駕駛車輛之濃度標準，乃依法掣單舉發違規，
    爰依道路交通管理處罰條例第35條第1 項第1 款之規定，裁
    處異議人罰鍰34,500元，並吊扣其駕駛執照12個月及施以道
    安講習之處分。
三、聲明異議意旨略以：伊係於前晚飲酒，翌日清晨意識恢復清
    醒後，才由新竹出發要去新店工作，伊於開車前並未再飲酒
    ，詎仍在龍潭收費站遭警舉發酒後駕車云云。
四、經查：
(一)、本件異議人甲○○於99年1 月31日上午6 時46分許，駕駛車
    牌號碼W7-8371 號自小客車上路，行經國道三號北上72公里
    處時，為警攔檢並對之實施呼氣酒精濃度測試，檢測後發現
    其吐氣所含酒精濃度達0.43mg/l，因此查悉受處分人有「酒
    後駕車，經酒測器呼氣酒精濃度0.43MG/L超過標準值」之事
    實，以公警局交字第Ｚ000000000號通知單為當場摯單舉發，
    並由受處分人當場簽收，嗣經移送原處分機關即交通部公路
    總局新竹區監理所中壢監理站處理，於99年2 月11日依道路
    交通管理處罰條例第35條第1 項第1 款及違反道路交通管理
    事件統一裁罰基準及處理細則規定，以壢監裁字第裁53-Z00
    000000號違反道路交通管理事件裁決書，認定受處分人「汽
    車駕駛人酒精濃度超過規定標準（0.4-0.55）」而裁處罰鍰
    34,500元，吊扣駕駛執照12個月，並施以道路交通安全講習
    之處分等情，業據異議人甲○○具狀自承無誤，並有交通部
    公路總局新竹區監理所中壢監理站99年2 月11日竹監壢字第
    0990004098號函附違反道路交通管理事件不服裁決聲明異議
    案件移送書、內政部警政署國道公路警察局舉發違反道路交
    通管理事件通知單、呼氣酒精濃度測試表、汽車駕照基本資
    料查詢結果、送達證書、裁決書在卷，復有內政部國道公路
    警察局第六警察隊99年3 月12日公警六交字第0990 601849
    號函附呼氣酒精測試器檢定合格證書可稽。是受處分人有駕
    駛汽車經測試檢定酒精濃度超過規定標準之違規事實，洵堪
    認定。
(二)、至異議人雖以前詞云云置辯。惟查：
  1.依交通部運輸研究所90年09月24日運安字第900005854 號函
    所載，呼氣中酒精濃度每公升含量為0 ．25毫克，即相當於
    血液中酒精濃度（BAC ）百分之0 ．05，且依該函所附該所
    79年「駕駛人行為反應之研究－酒醉駕車對駕駛行為之分析
    研究」指出：BAC 達百分之0 ．03至百分之0 ．05時，對駕
    駛能力之影響為：多數駕駛人心境逐漸變幻不定，視覺與反
    應靈敏性減弱，對速度及距離的判斷力差。對心理行為之影
    響為：觀察力逐漸欠缺，心情漸趨輕鬆，自信心增加，多話
    ，精神狀態處於陶醉感。BA C到達百分之0 ．05至百分之0
    ．08時，對駕駛能力之影響為：反應遲鈍，駕駛能力受損，
    遲而不決或決而不行。對心理行為之影響為：情緒鬆弛，感
    情與行為趨向誇張，肌肉不協調，精神處於興奮狀態。BA C
    到達百分之0 ．08至百分之0 ．15時，對駕駛能力之影響為
    ：判斷力嚴重受到影響，體能與精神協調受損，駕駛之體能
    困難增加。對心理行為之影響為：產生情緒異常現象，步伐
    不平穩，言語不清，反應惡劣，記憶及判斷力受損，精神處
    於錯亂狀態。BAC 超過百分之0 ．15時，對駕駛能力之影響
    為：視線搖晃，駕駛已進入恍惚狀態，判斷及理解遭到扭曲
    ，駕駛不穩定。對心理行為之影響為：意識不明，嘔吐，站
    、走及講話困難，責任感喪失，精神處於麻痺狀態。BAC 超
    過百分之0 ．5 時，對駕駛人能力之影響為：無法開車。對
    心理行為之影響為：爛醉如泥，失去知覺可能致死，精神處
    於昏睡狀態，合先敘明。
  2.查異議人於本件所測得之呼氣酒精濃度既為每公升0.43毫克
    ，相當於血液中酒精濃度（BA C）高達百分之0.086 ，則依
    前揭說明，已難認異議人遭查獲當時其體內之酒精濃度對其
    體能、精神、心理毫無影響。尤以本件異議人之所以遭查獲
    ，復係肇因於異議人在行經龍潭收費站區繳費後過站通行時
    ，神色慌張且面帶酒容，另外駕駛起步亦有異常，始為員警
    察覺有異，進而予以攔停稽查，員警並因發現其身上帶有明
    顯酒味，方對之施以呼氣酒精濃度測試一節，有員警所出具
    之職務報告1 紙在卷，堪認異議人於遭攔檢時確有異常駕駛
    之情況。是異議人空言辯稱自己當時意識清醒云云，尚無可
    取。
(三)、再者，原處分機關固依道路交通管理處罰條例第35條第1 項
    第1 款規定，吊扣異議人駕駛執照12個月云云。惟按道路交
    通管理處罰條例第68條業經總統於94年12月14日修正公布，
    經行政院以95年2 月27日行政院院臺交字第09 50082898 號
    令核定自95年3 月1 日施行。該條文修正前係規定：「汽車
    駕駛人，因違反本條例及道路交通安全規則之規定，受『吊
    扣或』吊銷駕駛執照處分時，『吊扣或』吊銷其持有各級車
    類之駕駛執照。」而修正後之該條文則規定：「汽車駕駛人
    ，因違反本條例及道路交通安全規則之規定，受吊銷駕駛執
    照處分時，吊銷其持有各級車類之駕駛執照。」即將原條文
    中之「吊扣或」三字刪除，查其立法過程：該條文修正前之
    原提案修正條文為：「汽、機車駕駛人，因違反本條例及道
    路交通安全規則之規定，受『吊扣或吊銷』駕駛執照處分時
    ，『吊扣或吊銷』其違法或違規當時所駕駛車輛之駕駛執照
    。」交通部於委員審查會時表達反對意見，認為此修正結果
    將產生如駕駛人以其領有之聯結車、大客車、大貨車、小客
    車駕駛執照駕駛重型機車，而有違規酒後駕車、肇事逃逸等
    情時，將無法吊扣或吊銷其所持駕駛執照，以達有效處罰與
    維護道路交通安全之目的。然立法者考量因違規而吊扣駕照
    ，不宜連其他如職業上、生活上所需之駕照一併吊扣，否則
    恐影響人民工作及生活甚鉅，有失之過酷等情，最終協商通
    過之道路交通管理處罰條例第68條，係將「吊扣或」三字刪
    除（以上立法過程，有立法院公報94卷48期3430號二冊第10
    7 頁至第136 頁、94卷70期3452號第135 頁至第141 頁可考
    ）。顯見立法者真意在於汽車駕駛人因違反道路交通管理處
    罰條例及道路交通安全規則之規定，受「吊銷駕照」處分者
    ，仍維持一併吊銷其持有各級車類之駕駛執照，至於受「吊
    扣」駕駛執照處分時，僅能「吊扣」違規當時所駕駛車輛之
    駕駛執照，不能再擴大適用「吊扣」其持有各級車類之駕駛
    執照，至為顯明。且酒醉駕車行為係製造法所不容許之風險
    ，以風險製造之立場觀之，並不因駕駛車輛種類之不同，而
    有所差別，但從風險實現之觀點而言，酒醉駕駛車類之不同
    ，其對於交通安全衍生之實害結果也有所差異，如駕駛人駕
    駛低一級之車類違反本條例之規定時，不論其所造成之實害
    結果，而一律吊扣駕駛人所持有之各類駕照，亦有違相同事
    件相同處理，不同事件不同處理之平等原則（臺灣高等法院
    暨所屬法院97年法律座談會刑事類提案第40號研討意見結論
    參照）。準此，依現行道路交通管理處罰條例第68條規定，
    僅規定吊銷駕照處分效力與執行方式，並未規定吊扣駕照之
    執行，則交通監理機關對於受處分人因有違反道路交通管理
    處罰條例之情形，應受吊扣駕駛執照處分時，僅吊扣受處分
    人違規或違法當時所駕駛車類之駕駛執照即為已足，不得再
    對受處分人吊扣其持有其他各類車輛之駕駛執照。準此，本
    件異議人係違規酒後駕駛自小客車，自僅能吊扣其小型車普
    通駕駛執照，詎原處分機關仍對異議人逕行裁處吊扣其小型
    車普通駕駛執照，同時剝奪異議人得以駕駛輕型機器腳踏車
    之權利，於法尚有未合。
五、綜上所述，本件異議人確有酒精濃處超過規定標準之交通違
    規行為，原處分機關援引首揭規定，裁處異議人罰鍰34,500
    元並施以道路交通安全講習，尚無違誤，異議人空言指摘原
    處分此部分不當，並無理由，惟原處分機關未審究本件異議
    人於違規當時係駕駛自小客車，遽即吊扣其其他車類之駕駛
    執照，實有未洽。茲因聲明異議程序，屬司法救濟途徑之一
    ，應由法院審查受處分人所涉之違規事實是否成立、原處分
    所適用之法條是否正確及裁罰是否適當等事項，法院就此負
    有司法審查之作用，對原處分失當時，即應自為處分（臺灣
    高等法院暨所屬法院98年度法律座談會刑事類提案第20、23
    號參照）。而本案既係同一之交通違規行為，罰鍰處分、吊
    扣駕駛執照及應接受道路交通安全講習均無從區分，自應由
    本院將原處分撤銷，並自為裁罰如主文第2 項所示，以期適
    法。
據上論斷，應依道路交通案件處理辦法第19條、第20條前段，裁
定如主文。
中    華    民    國    99    年    3     月    30    日
                  刑事第八庭    法  官  呂綺珍
以上正本證明與原本無異。
如不服本裁定，應於送達後5 日內，向本院提出抗告狀。
                                書記官  范升福
中    華    民    國    99    年    3     月    30    日

司法院資訊處製作；財團法人民間司法改革基金會備份。
